【裁判字號】    95,抗,7
【裁判日期】    950109
【裁判案由】    拍賣抵押物
【裁判全文】
臺灣士林地方法院民事裁定  95年度抗字第7號
抗  告  人  乙○○
相  對  人  甲○○
                    聲街69號.
抗告人因與相對人間等拍賣抵押物事件，對於中華民國94年11月
30日臺灣士林地方法院94年度拍字第821 號裁定提起抗告，本院
裁定如下：
    主  文
抗告駁回。
抗告程序費用由抗告人負擔。
    理  由
一、抗告意旨略以：相對人主張抗告人於民國90年10月25日向其
    借款新台幣（以下同）300 萬元，並設定金額300 萬元之抵
    押權，然相對人提出之本票2 紙，面額分別為282 萬元、
    238,000 元，合計3,058,000 元，金額已有不符，且發票人
    為第三人李秀美，並非抗告人，上開本票實係債務人簽發予
    相對人之互助會款，並非借款，又第三人李秀美自92年6 月
    起至94年4 月止共計返還63萬元，應予扣除，則本件債權究
    為若干，相對人應提出債權憑證以茲證明，參以相對人就上
    開本票已取得本院92年度票字第3145號本票准許強制執行裁
    定，茲再以同一本票作為債權憑證聲請拍賣抵押物，似違反
    一事不再理原則，爰聲請發棄原裁定，並駁回相對人在原審
    之聲請云云。
二、按扺押權人於債權已屆清償期而未清償者，得聲請法院拍賣
    抵押物，就其賣得價金而受清償；民法第873 條第1 項定有
    明文。是抵押權人依此項規定聲請拍賣抵押物係屬非訟事件
    ，法院所為准駁之裁定，無確定實體法上法律關係存否之性
    質，於債權及抵押權之存否無既判力，故只須其抵押權已經
    依法登記，且債權已屆清償期而未受清償，法院即應為准許
    拍賣抵押物之裁定，至對於此項法律關係有爭執之人，自得
    提起訴訟以資救濟，不得僅以抗告程序聲明其爭執，並據為
    廢棄拍賣抵押物裁定之理由。
三、本件相對人主張抗告人於90年10月26日，以原裁定主文所示
    之不動產，為其及第三人李秀美借款之擔保，設定300 萬元
    最高限額抵押權，存續期間自90年10月25日起至93年10月24
    日止，相對人並執有第三人李秀美簽發、票載發票日期分別
    為90年11月10日、91年6 月17日、面額分別為282 萬元、
    238,000 元之本票2 紙，屆期提示未獲清償，爰聲請准予裁
    定拍賣抵押物等語，有抵押權設定契約書、他項權利證明書
    、土地暨建物登記謄本、本票等影本可證。而觀諸上開抵押
    權登記，設定義務人為抗告人，債務人為抗告人及第三人李
    秀美，則原審以相對人對第三人李秀美之債權屆期未受清償
    ，准許相對人拍賣抵押物之聲請，並無不當。抗告意旨縱或
    屬實，亦屬實體上之爭執，依首開說明，抗告人應就爭執事
    項，另行起訴，以求解決，茲仍提起抗告，請求廢棄原裁定
    ，不能謂有理由。
四、末按，「除別有規定外，確定之終局判決就經裁判之訴訟標
    的，有既判力。」民事訴訟法第400 條第1 項定有明文。又
    訴訟法上所謂一事不再理之原則，乃指同一事件已有確定之
    終局判決者而言。其所謂同一事件，必同一當事人就同一法
    律關係而為同一之請求，若此三者有一不同，即不得謂為同
    一事件，自不受確定判決之拘束（最高法院19年上字第278
    號判例要旨參照）。非訟事件法並無類似民事訴訟法第253
    條及第400 條第1 項之規定，亦無得準用之規定，是非訟事
    件，尚不發生所謂一事不再理之問題（最高法院90年度台抗
    字第666 號判決要旨參照）。本票執票人，依票據法第123
    條規定，聲請法院裁定許可對發票強制執行，係屬非訟事件
    ，此項聲請之裁定，及抗告法院之裁定，僅依非訟事件程序
    ，以審查強制執行許可與否，並無確定實體上法律關係存否
    之效力（最高法院57年台抗字第76號判例要旨參照）。經查
    ，相對人前執第三人李秀美簽發之上開本票2 紙，經本院以
    92年度票字第3145號本票裁定准許強制執行，固有上開本票
    裁定附卷可稽，惟相對人依非訟事件取得之本票裁定，並無
    實體上既判力，則原告再執上開本票為債權證明聲請本院裁
    定准予拍賣抵押物，尚無違反一事不再理之問題，抗告人此
    部分抗告意旨容有誤會，附此敘明。
五、據上論結，本件抗告為無理由，依非訟事件法第46條、第21
    條第2項，民事訴訟法第495條之1第1項、第449條第1項、第
    78條，裁定如主文。
中    華    民    國    95    年    1     月    9     日
                  民事第二庭  審判長法  官  陳介源
                                    法  官  陳梅欽
                                    法  官  陳玉曆
以上正本證明與原本無異。
如對本裁定抗告，應於裁定送達後10日內向本院提出抗告狀。
中    華    民    國    95    年    1     月    13    日
                                    書記官  蔡雨呈


司法院資訊處製作；財團法人民間司法改革基金會備份。
